臺灣板橋地方法院刑事裁定　　　　　　　95年度聲判字第82號
聲　請　人　乙○○　原名陳福.
代　理　人　翁顯杰律師
被　　　告　甲○○　原名張芳.
上列聲請人因告訴被告誣告案件，不服臺灣高等法院檢察署檢察
長駁回再議之處分（95年度上聲議字第4392號），聲請交付審判
，本院裁定如下：
    主  文
聲請駁回。
    理  由
一、按告訴人不服上級法院檢察署檢察長或檢察總長認再議為無
    理由而駁回之處分者，得於接受處分書後十日內委任律師提
    出理由狀，向該管第一審法院聲請交付審判；法院認為交付
    審判之聲請不合法或無理由者，應駁回之，刑事訴訟法第25
    8 條之1 、第258 條之3 第2 項前段分別定有明文。
二、本件聲請人即告訴人乙○○以被告甲○○涉犯誣告罪，向臺
    灣板橋地方法院檢察署檢察官提出告訴，嗣經臺灣板橋地方
    法院檢察署檢察官以95年度偵字第1063號為不起訴處分後，
    聲請人不服而聲請再議，經臺灣高等法院檢察署檢察長以95
    度上聲議字第1944號認偵查未臻完備，發回臺灣板橋地方法
    院檢察署續行偵查，再經該署檢察官另以95年度偵續字第25
    1 號為不起訴處分後，聲請人不服又聲請再議，經臺灣高等
    法院檢察署檢察長以95年度上聲議字第4392號認再議為無理
    由而駁回再議之聲請。
三、聲請交付審判意旨略以：
  (一)被告甲○○前曾告訴聲請人乙○○涉有恐嚇罪嫌，指訴兩人
    於離婚後，為財產分配問題發生爭執，詎乙○○基於恐嚇之
    概括犯意，自民國89年底起，連續以電話撥打至被告位於臺
    北縣三重市○○路○ 段153 巷34號住處電話或透過被告阿姨
    向被告恫嚇如未將其名下財產提出分配，即要打、殺被告或
    將被告剁成肉醬等語。繼於92年9 月間，在臺北縣三重市○
    ○路○ 段52號前，又因房地產權分配問題發生爭執，恫嚇要
    將被告打死等語，致被告心生畏懼，足生危害於安全，因認
    聲請人涉有刑法第305 條恐嚇危害安全罪嫌云云，並提出被
    告與聲請人間、被告與吳枋枝、邱燕等人間之對話錄音譯文
    為據，惟：
  (1)就被告甲○○與聲請人乙○○之錄音譯文而言，原不起訴處
    分謂，觀諸此對話錄音譯文，確有：「（甲○○說：）後來
    有說你要拿刀殺我。（乙○○答：）是。」之聲請人坦承恐
    嚇之詞。然臺灣板橋地方法院檢察署檢察官以94年度偵字第
    1732 4號偵查結果認「錄音帶，係事後告訴人（甲○○）電
    詢被告（乙○○）是否有出言恫嚇之電話錄音，且經檢察官
    勘驗結果，均為告訴人（甲○○）以質問方式訊之被告（乙
    ○○），被告（乙○○）前雖一再否認，惟告訴人（甲○○
    ）仍一再重複質問，被告（乙○○）最後係以無奈之口氣表
    示隨便告訴人（甲○○）怎麼說並承認等情，有本署勘驗筆
    錄及電話譯文在卷可稽，則告訴人（甲○○）提供之電話錄
    音既非案發當時之錄音內容，且前開錄音內容，亦非被告（
    乙○○）出於真意所為，自難據為不利於被告（乙○○）之
    認定。」，顯見被告意圖使聲請人受刑事處分，事先備妥錄
    音機後，再以質問之口吻逼問聲請人，致聲請人不堪其擾，
    最後才以無奈之口氣表示隨便被告怎麼說等語，被告便伺機
    盜錄，據以為誣控之依據，足見被告是有計劃虛構事實，才
    製作此一錄音帶，難謂非憑空捏造。詎臺灣板橋地方法院檢
    察署95年度偵字第1063號、95年度偵續字第251 號、臺灣高
    等法院檢察署95年度上聲議字第4392號不起訴處分卻謂「被
    告（甲○○）與告訴人（乙○○）間之對話，亦無法排除告
    訴人（乙○○）原先懷疑被告（甲○○）可能有所錄音，因
    而在被告（甲○○）質問時，有所戒心，一再否認，惟因被
    告（甲○○）不斷質問，而心生不耐，疏於防備，予以坦認
    之可能。」逕予推測、擬制之詞為被告脫罪，實難令聲請人
    信服，蓋：原處分意旨謂觀諸聲請人與被告間之對話錄音
    譯文，出現「（被告甲○○問：）後來有說你要拿刀殺我？
    」、「（聲請人乙○○答：）是。」，此錄音譯文並不實在
    ，原處分未令聲請人勘驗，逕以被告所提之錄音譯文為據，
    實有違誤。又聲請人認上述心生不耐，疏於防備，予以坦
    承之可能，乃推測之詞，但原處分卻認此乃偵查之推斷，並
    未違反經驗法則與論理法則，且乏具體明示究未違背何種經
    驗與論理法則，實有理由不備之違法。
  (2)再觀諸被告甲○○與吳枋枝、邱燕間之對話錄音譯文：「（
    甲○○說：）他（指乙○○）打電話一直恐嚇我，你也知道
    。（邱燕說：）吵架沒好話，恐嚇有恐嚇到你嗎？（甲○○
    說：）電話向我恐嚇，我不敢出去，你也知道。（邱燕說：
    ）你那麼怕幹嘛？（吳枋枝說：）福吉說要錢還是要命？我
    說阿家（乙○○小名）你不要這樣講。（邱燕說：）他放屁
    啦！他不……（吳枋枝說：）阿燕，阿家真的有說這句話，
    對啦，我不敢講。阿燕，我不敢說，阿家不可說這種話，我
    可不敢說。阿家說不說不行，你說沒關係，看她是要錢還是
    要命，我不說不行，他叫我得講。（邱燕說：）他在臭屁啦
    ！他敢這麼做。」等三人討論被告遭恐嚇之情，亦是被告先
    預先備妥錄音機，再主動論及告訴人恐嚇被告，並說「你也
    知道」，據而引導吳枋枝、邱燕順著被告之話語討論，才伺
    機錄音，作為誣控之依據，而上述對話裏被告說「你也知道
    」，然邱燕卻說「恐嚇有恐嚇到你嗎？」、「你那麼怕幹嘛
    ？」、「他放屁啦！」，顯見邱燕並未親聞告訴人恐嚇被告
    ，只是聽被告之訴說，順著答話，才會以質問之口氣應話。
    足見此一錄音內容亦是被告所炮製，原不起訴處分雖以吳枋
    枝中風無法到庭作證，然卻未傳訊邱燕說明此一錄音之時間
    、緣由及過程，原處分逕以邱燕既未於案發現場，自無傳訊
    之必要，故而偏袒被告，其偵查亦有違誤。
  (二)查被告另誣告聲請人於92年3 月間，在臺北縣三重市○○路
    ○ 段52號前恫嚇被告之誣告罪嫌，未見原不起訴處分有所論
    述，亦未傳訊證人陳姿均，而陳姿均在國外有住、居所，並
    無不能傳訊及不能返國供述之情，原偵查中未予傳訊，逕以
    事後證人之書面陳詞而為不起訴處分，卻遽謂「可見無從傳
    訊」，有違刑事訴訟法第175 條以下關於人證詢問之規定，
    亦有不當。
  (三)綜上，被告自導自演，事先備妥錄音機以惡意騷擾聲請人及
    藉機引導邱燕、吳枋枝應著被告之說詞，進而以三姑六婆之
    方式擬制討論聲請人涉嫌恐嚇之情，再伺機盜錄錄音，憑空
    捏造聲請人恐嚇事證，原偵查未詳明事由，未傳訊邱燕及陳
    姿均及令聲請人勘驗錄音帶，即以被告所盜錄之錄音帶及陳
    姿均事後之書面陳詞略謂被告是「有所本」，尚非憑空捏造
    ，其偵查殊有違誤，爰依法聲請交付審判云云。
四、按刑事訴訟法新增之交付審判係就「檢察官不起訴或緩起訴
    裁量權」制衡之外部監督機制，法院僅就檢察官所為之不起
    訴或緩起訴處分是否正確加以審查，以防止檢察機關濫權，
    因此，刑事訴訟法第258 條之3 第3 項固規定，法院就交付
    審判之聲請為裁定前，得為必要之調查，但仍應以偵查中曾
    顯現之證據為限，不得就其新提出之證據再為調查，亦不得
    自行蒐集卷內所曾顯現以外之證據。
五、次按犯罪事實應依證據認定之，無證據不得認定犯罪事實，
    刑事訴訟法第154 條第2 項定有明文。另按事實之認定，應
    憑證據，如未能發現相當證據，或證據不足以證明，自不能
    以推測或擬制之方法，為裁判基礎；而告訴人之告訴，係以
    使被告受刑事訴追為目的，是其陳述是否與事實相符，仍應
    調查其他證據以資審認；又認定犯罪事實，所憑之證據，雖
    不以直接證據為限，間接證據亦包括在內，然無論直接或間
    接證據，其為訴訟上之證明，須於通常一般之人均不致有所
    懷疑，而得確信其為真實之程度者，始得據之為有罪之認定
    ，倘其證明尚未達到此一程度，而有合理性懷疑之存在時，
    即無從為有罪之認定，最高法院40年臺上字第86號、52年臺
    上字第1300號、76年臺上字第4986號等判例意旨均可資參照
    。再者，誣告罪之成立，以意圖他人受刑事處分或懲戒處分
    ，而為虛偽之告訴告發報告者為要件，所謂虛偽係指明知無
    此事實故意捏造者而言，若告訴人誤認有此事實或以為有此
    嫌疑，自不得指為虛偽，即難科以本罪；同時，須以告訴人
    所訴被訴人之事實必須完全出於虛構為要件，若有出於誤會
    或懷疑有此事實而為申告，以致不能證明其所訴之事實為真
    實，縱被訴人不負刑責，而告訴人本缺乏誣告之故意，亦難
    成立誣告罪名；且告訴人所訴事實，不能證明其係實在，對
    於被訴人為不起訴處分確定者，是否構成誣告罪，尚應就其
    有無虛構誣告之故意以為斷，並非當然可以誣告罪相繩，最
    高法院40年臺上字第88號、44年臺上字第892 號及59年臺上
    字第581 號判例意旨復有指明。
六、經本院調閱全案卷證，分述如下：
  (一)本件被告甲○○固坦承對聲請人乙○○提出恐嚇告訴，惟堅
    詞否認有何誣告之犯行，並辯稱：聲請人乙○○確有其指訴
    之行為，且於事後詢問乙○○，乙○○也坦承有恐嚇行為，
    乙○○之表姊邱燕亦承認乙○○有恐嚇行為，並有錄音為證
    等語。經查，被告所提供之錄音帶經臺灣板橋地方法院檢察
    署檢察官勘驗結果，認「全文如告訴人（甲○○）所製之錄
    音譯文，惟告訴人（乙○○）一再以質問口氣質諸被告，被
    告一再否認，嗣後方不耐回應告訴人隨便告訴人怎麼說。〈
    與被告（乙○○）開庭時聲音相仿〉」，並經檢察官簽名，
    有該署檢察官於94年10月14日製作之勘驗筆錄一件在卷可稽
    。則聲請人乙○○與被告甲○○間之對話錄音譯文，出現「
    （被告甲○○問：）後來有說你要拿刀殺我？」、「（聲請
    人乙○○答：）是。」之對話，據此，足認聲請人乙○○確
    實向被告甲○○坦承口出恐嚇之詞。另按實施刑事訴訟程序
    之公務員，依刑事訴訟法制作之文書，應記載製作之年、月
    、日及其所屬機關，由制作人簽名；勘驗為調查證據之方法
    ，偵查中屬檢察官之職權，其目的係透過勘驗，了解犯罪實
    況，獲得偵查之線索，供審判上之心證，故勘驗如已依法制
    作筆錄，記載實施之年、月、日及時間、處所，並其他必要
    之事項，復經制作筆錄之書記官與行勘驗之公務員在筆錄內
    簽名，如書記官未在場者，由行勘驗之公務員親自製作並簽
    名，即符法定程式而具證據能力，此觀刑事訴訟法第39條、
    第42條第1 項、第43條規定自明（最高法院93年度臺上字第
    6171號判決參照），故於偵查中之勘驗為檢察官之職權裁量
    範圍，且依上開說明，該勘驗筆錄並具證據能力，得援為不
    起訴處分所憑證據。至於聲請人是否在場核屬檢察官職權上
    裁酌之事項，聲請人前開指摘純屬誤解，先予敘明。
  (二)再觀諸被告甲○○與其阿姨吳枋枝與聲請人乙○○之表姊邱
    燕間之對話錄音譯文，亦有其三人間討論聲請人乙○○恐嚇
    之情節，即：「（被告甲○○說：）他（指聲請人乙○○）
    打電話一直恐嚇我，你也知道。（邱燕說：）吵架沒好話，
    恐嚇有恐嚇到你嗎？（被告甲○○說：）電話向我恐嚇，我
    不敢出去，你也知道。（邱燕說：）你那麼怕幹嘛？（吳枋
    枝說：）福吉說要錢還是要命？我說阿家（聲請人乙○○之
    小名）你不要這樣講。（邱燕說：）他放屁啦！他不……（
    吳枋枝說：）阿燕，阿家真的有說這句話，對啦，我不敢講
    。阿燕，我不敢說，阿家不可說這種話，我可不敢說。阿家
    說不說不行，你說沒關係，看她是要錢還是要命，我不說不
    行，他叫我得講。（邱燕說：）他在臭屁啦！他敢這麼做。
    」等情，有上開對話錄音譯文在卷足稽，且聲請人乙○○亦
    未否認上開對話之存在，足認被告甲○○所指伊感覺人身安
    全遭受威脅一節亦非有違常情，是難認被告有何全然憑空捏
    造，虛構事實之行為。
  (三)此外，被告甲○○所提之恐嚇告訴，雖經臺灣板橋地方法院
    檢察署檢察官以本件聲請人乙○○與被告甲○○間之上開對
    話，係因被告甲○○不斷質問，聲請人乙○○迫於無奈始予
    承認，以及被告甲○○與邱燕、吳枋枝間之前開對話，因吳
    枋枝已中風，無法到庭作證，且該錄音內容，尚難認係可證
    明聲請人乙○○確有恐嚇犯行之積極證據，而為不起訴處分
    ；然該處分書亦未積極認定被告甲○○有偽造證據、虛構事
    實情事等情，有同署94年度偵字第17324 號恐嚇案之不起訴
    處分書存卷足參。況且被告甲○○與聲請人乙○○間之對話
    ，亦無法排除聲請人乙○○原先懷疑被告甲○○可能有所錄
    音，因而在被告甲○○質問時，有所戒心，一再否認，惟因
    被告甲○○不斷質問，而心生不耐，疏於防備，予以坦認之
    可能；而被告甲○○與吳枋枝之上開三人間之對話，嗣因吳
    枋枝罹患腦性中風動脈硬化性痴呆症而無法作證，此事後突
    發之因素，雖致聲請人乙○○是否確曾要求吳枋枝以前開言
    詞恐嚇被告甲○○一節無從加以釐清，惟尚不足據此即反向
    認定聲請人乙○○確未要求吳枋枝恐嚇被告甲○○。又聲請
    人固認上開心生不耐，疏於防備，予以坦承之可能，乃推測
    之詞，惟按所謂經驗法則，係指吾人基於日常生活經驗所得
    之定則，並非個人主觀之推測。檢察官於偵查中勘驗被告與
    聲請人之上開對話錄音內容，並衡酌渠等前後供述及全案相
    關卷證等資料，而為此項偵查論斷，尚非檢察官主觀之推測
    ，難謂原處分之認定有違經驗法則。
  (四)另查被告提出其與吳枋枝、邱燕之錄音帶，雖不能證明聲請
    人犯罪，然亦無從積極證明被告誣告，而邱燕既未身處案發
    現場，自無傳訊之必要。至被告甲○○涉嫌誣指聲請人乙○
    ○於92年9 月間，在臺北市○○○路○ 段52號前，對被告甲
    ○○恫稱要將其打死一節，查被告甲○○於偵查中稱：發生
    地點不是在臺北市○○○路○ 段52號，而是在臺北縣三重市
    ○○路○ 段52號，當時伊女兒陳姿均亦在現場等語。而證人
    陳姿均因定居美國，雖未能到庭為證，但以書面證稱：「當
    時家父（即聲請人乙○○）對著家母（即被告甲○○）一直
    罵一直罵，罵得很難聽，還說要將家母打死」等語，復有經
    我國駐紐約臺北經濟文化辦事處於95年7 月17日認證之「事
    實說明書」一件在卷可稽，自難完全排除聲請人乙○○於上
    揭時、地並無出言恐嚇被告甲○○之可能。又聲請人指稱陳
    姿均在國外有住、居所，並無不能傳訊及返國供述之情，認
    檢察官以「無從傳訊」為由，逕以事後證人之書面陳詞而為
    不起訴處分，有違刑事訴訟法第175 條以下規定云云，但查
    ，陳姿均因已移民美國，聲請人於偵查中迄未陳報可供傳喚
    之國外地址，故於偵查中經合法傳喚未到庭，此觀卷證自明
    ，檢察官因此另引卷附之經我國駐紐約臺北經濟文化辦事處
    認證陳姿均就上開時、地見聞之證詞佐憑，事證要已足俱。
  (五)總此，被告甲○○於另案指訴聲請人乙○○涉犯恐嚇情節，
    僅因缺乏積極證據證明，尚難遽謂被告甲○○即係虛捏事實
    ，構陷聲請人乙○○。茲被告甲○○對聲請人乙○○之指訴
    既與誣告罪之構成要件有間，自不得以誣告罪名相繩，早經
    檢察官以臺灣板橋地方法院檢察署95年度偵字第1063號、95
    年度偵續字第251 號不起訴處分書、臺灣高等法院檢察署95
    年度上聲議字第4392號處分書迭次詳予論述在案。
七、綜上所述，原處分既已就上揭事項詳為調查，至於是否令聲
    請人勘驗錄音帶？有無傳喚其他證人之必要？均屬檢察官職
    權上斟酌之事項，併於處分書中嚴正敘明，經細究全案卷證
    後，認被告甲○○犯罪嫌疑不足，並無違誤。聲請意旨仍執
    前詞，對於原處分漫加指摘求予審判，非有理由，應予駁回
    。
八、依刑事訴訟法第258 條之3 第2 項前段，裁定如主文。
中　　華　　民　　國　　96　　年　　1 　　月　　19　　日
                  刑事第一庭    審判長法　官  陳恆寬
                                      法  官  陳福來
                                      法  官  張江澤
以上正本證明與原本無異。
不得抗告。
                                      書記官  林怡秀
中　　華　　民　　國　　96　　年　　1 　　月　　19　　日
